---
title: "Exercicio_voltan"
author: "Jose Luiz Neves Voltan"
date: "29/11/2020"
output:
  pdf_document: default
  html_document: default
---

```{r setup, include=FALSE}
knitr::opts_chunk$set(echo = TRUE)
```

## Descrição

Considerando a base de dados SISAGUA, realize uma visualização gráfica apresentando:

1 - O que o gráfico deve mostrar? Formule o enunciado do gráfico - note que você deverá preparar o conjunto de dados SISAGUA para refletir o que você quer mostrar no seu gráfico;

2 - O código R necessário para preparar os dados;

3 - O código R necessário para fazer o gráfico.


## Sobre o Dataset

- "A base de dados se refere ao monitoramente da qualidade da água realizado pelo prestador de serviço em frequência inferior à mensal. Ela está disponível no Portal Brasileiro de Dados Abertos".


```{r}
#Importação do dataset e de bibliotecas
library(tidyverse)
analises_agua <- read_csv2("F:\\Ciencia de dados\\Ciencia de dados _ UTFPR\\1 - modulo1\\2-cienc dados\\semana 9\\5controle_mensal_resultado_analises_total.csv",locale = locale(encoding = "ISO-8859-1"))
```

## PERGUNTAS NORTEADORAS DO TRABALHO

### **Questão 1**
 1- No estado do Rio de Janeiro, considerando o ano maior que 2015, quais são os parâmetros ( Escherichia coli-Cryptosporidium- Giárdia- Vírus- Clorofila-a- Cianobactérias) médios que apareceram na água (RESULTADO)?
 Perceba que estamos interessados na quantidade média do resultado onde aquele parâmetro testou positivo.
 
 2- Podemos ainda perguntar no sub conjunto mencionado qual a quantidade de cada Categoria do Manancial de Superfície, em relação a cada amostra coletada.

### **Questão 2**

#### Preparação dos dados:

- Observação inicial do dataset:

```{r}
head(analises_agua)
tail(analises_agua)

#Quantidade de linhas e colunas
dim(analises_agua)
glimpse(analises_agua)
```

- Iremos filtrar nosso dataset para o universo proposto (Estado **Rio de Janeiro** e coleta posterior a **2015**)

```{r}
analises_agua_RJ <- filter(analises_agua,SIGLA_UF=="RJ" & ANO>2015 )
```


#### Tratamento da **1ª Análise**

```{r}
analises_agua_RJ$PARÂMETRO <- str_to_title(analises_agua_RJ$PARÂMETRO)
```

- Iremos agrupar nosso universo

```{r}
analises_agua_RJ_agrupado <-group_by(analises_agua_RJ,PARÂMETRO)
```


- Iremos substituir a vírgula pelo ponto
```{r}
analises_agua_RJ_agrupado$RESULTADO <-  str_replace(analises_agua_RJ_agrupado$RESULTADO,",",".")
```


- No dataset em alguns momentos a não presença do parâmetro aparece como 0, ou Ausente ou ainda AUSENTE. Por isso, na converção para numeric, surgem NAs referentes as Strings "Ausente" e "AUSENTE".Iremos tratar esses casos:

```{r}
analises_agua_RJ_agrupado$RESULTADO <- str_replace(analises_agua_RJ_agrupado$RESULTADO,str_to_upper("AUSENTE"),"0")
analises_agua_RJ_agrupado$RESULTADO <- as.numeric(analises_agua_RJ_agrupado$RESULTADO)
```


- Perceba que mesmo assim ainda existem outros casos de NA

```{r}
sum(is.na(analises_agua_RJ_agrupado$RESULTADO))
```

- Sumarizando os dados

```{r}
Analise_resultado <- summarise(analises_agua_RJ_agrupado,
                                  Média = mean(as.numeric(RESULTADO), na.rm = TRUE))

```

### **Questão 3**

#### Gráficos da **1ª Análise**

- Iremos inicialmente observar o resultado médio da presença dos parâmetros através de um gráfico de barras

```{r}
ggplot(data = Analise_resultado) +
  geom_col(mapping = aes(x = PARÂMETRO, y = Média,
                         group = PARÂMETRO, fill = PARÂMETRO),
           position = position_dodge()) +
  labs(x = "Parâmetro", y = "Quantidade Média Resultado", title = "Resultado médio dos parâmetros no Estado do Rio de Janeiro posteriores a 2015") +
  theme_light() +
  scale_y_continuous(n.breaks = 10)+
  scale_x_discrete(labels = c("Cianobactérias" = "Cianobactérias","Clorofila-A" = "Clorofila-A",
  "Cryptosporidium" = "Cryptosporidium","Escherichia Coli" = "E. Coli","Giardia" = "Giardia", "Vírus"="Vírus"))+
  theme_minimal()
```

- Observando o resultado médio da presença dos parâmetros através de um gráfico de pontos
```{r}
p <- ggplot(analises_agua_RJ_agrupado, aes(x=PARÂMETRO, y=RESULTADO)) + 
  geom_point(na.rm = TRUE,aes(colour = PARÂMETRO))+
  labs(x = "Parâmetro", y = "Resultado observado", title = "Análise Água no Estado do RJ a partir de 2015")+
    scale_x_discrete(labels = c("Cianobactérias" = "Cianobactérias","Clorofila-A" = "Clorofila-A",
  "Cryptosporidium" = "Crypt.","Escherichia Coli" = "E. Coli","Giardia" = "Giardia", "Vírus"="Vírus"))+
  theme_minimal()
p
```

- O gráfico permite obervar os valores obtidos como resultado para os parâmetros apresentados 

### **Questão 2**

#### Tratamento da **2ª Análise**

-Iremos susbtituir os NA por "Desconhecido"

```{r}
analises_agua_RJ$CATEGORIA_MANANCIAL_SUP[which(is.na(analises_agua_RJ$CATEGORIA_MANANCIAL_SUP))] <- "Desconhecido"
```


- Deixar a 1ª letra maiuscula das Categorias de Mananciais (*CATEGORIA_MANANCIAL_SUP*)

```{r}
analises_agua_RJ$CATEGORIA_MANANCIAL_SUP <- str_to_title(analises_agua_RJ$CATEGORIA_MANANCIAL_SUP)
```

- Contando as ocorrências das categorias

```{r}
analises_agua_RJ_manacial_agp <- count(analises_agua_RJ,CATEGORIA_MANANCIAL_SUP) %>%
                                  arrange(n)
```

- Utilizando um Factor com levels para ordenar as categorias de mananciais no gráfico

```{r}
analises_agua_RJ_manacial_agp$CATEGORIA_MANANCIAL_SUP <- factor(analises_agua_RJ_manacial_agp$CATEGORIA_MANANCIAL_SUP,
                                                 levels = analises_agua_RJ_manacial_agp$CATEGORIA_MANANCIAL_SUP)
```

### **Questão 3**
#### Gráfico da **2ª Análise**

```{r}
ggplot(data = analises_agua_RJ_manacial_agp) +
  geom_col(mapping = aes(x = CATEGORIA_MANANCIAL_SUP, y = n ,
                         group = CATEGORIA_MANANCIAL_SUP, fill = CATEGORIA_MANANCIAL_SUP),
           position = position_dodge()) +
  labs(x = "Categoria do Manancial", y = "Quantidade", title = "Quantidade de mananciais por tipo em relação as amostras coletadas - RJ") +
  theme_light() +
  scale_y_continuous(n.breaks = 10)+
    scale_x_discrete(labels = c("Acude" = "Açude","Lago" = "Lago",
  "Canal" = "Canal","Ribeirao" = "Rib.","Barragem" = "B.", "Lagoa"="Lagoa","Represa"="Rep","Desconhecido"="Desc", "Corrego"="Corrego","Rio"="Rio"))+
  theme_minimal()
```

- O Gráfico mostra que a maioria das amostras é coletada em rios 





